Inventaris van het archief van de familie Mirandolle, 1713-1911
Nationaal Archief, Den Haag
Familiearchief Mirandolle
Mirandolle
1713-1911
1189
0.57 meter; 57 inventarisnummers.
Normale geschreven, getypte en gedrukte documenten, geen bijzondere handschriften.
Nationaal Archief, Den Haag
Van der Tuuk
Ghert, Henry Mirandolle van (1750-1814)
Mirandolle, Charles François (1789-1841)
Mirandolle, Charles Jean François (1827-1884)
Mirandolle, Reinhart Nicolaas Laurens (1833-1914)
Het archief van de Nederlandse tak van de van oorsprong Noord-Italiaanse familie Mirandolle bevat genealogische aantekeningen, beschrijvingen van portretten en wapentekeningen, en stukken betreffende geboorten en nalatenschappen. Het grootste deel is afkomstig van jurist C.F. Mirandolle en bevat onder meer bewijzen van lidmaatschappen van genootschappen en vrijmetselaarsloges; stukken in verband met zijn functies in Nederland en in Nickerie, Suriname; en registers inzake het beheer van de plantage Vredenburg in Suriname. Daarnaast zijn er in het archief stukken van persoonlijke aard te vinden van de plantersfamilie Van der Tuuk.
Archiefvorming
Geschiedenis van de archiefvormer
De oorsprong van de familie Mirandolle ligt in Noord-Italië. Een zekere Francesco Picus (1250-1321) werd door keizer Lodewijk als keizerlijk vicarius te Modena aangesteld en werd heer van de stad Mirandola. Zijn nakomelingen - behalve heer van Mirandola, ook graaf van Concordia - onderscheidden zich in de 14e en 15e eeuw als condottieri aan de Italiaanse hoven. De familie bracht daarnaast geleerden voort, onder wie de filosoof en humanist Giovanni Pico della Mirandola.
In de eerste helft van de vijftiende eeuw stelde Scipione Pic de Mirandole, bijgenaamd "il Capitano" zich in dienst van koning Karel VII van Frankrijk. Hij raakte tijdens oorlogshandelingen gewond, kon niet naar Italië terugkeren en vestigde zich in Frankrijk. Koning Lodewijk XI verhief hem in 1451 tot seigneur van Blais uit dank voor de aan Frankrijk bewezen diensten. Met hem begon de Franse tak van de familie.
Zijn nakomelingen vervulden vooral rechterlijke en administratieve functies. Eén van hen, Jean Pic de Mirandolle de Blais, koninklijk rechter te Brouyère en Montréal, werd in 1680 van zijn functies ontheven omdat hij behoorde tot de "Religion prétendue réformée". Na de herroeping van het Edict van Nantes (1685) werden de protestanten heviger vervolgd dan tevoren en zochten dientengevolge veiliger streken op. Volgens de overlevering vluchtte ook Jean Pic de Mirandolle met zijn twaalfjarig zoontje Jean Pic; zijn vrouw bleef met de jongste twee kinderen in Frankrijk achter. Hij bereikte over zee de Nederlanden en tekende op 30 juli 1692 in de Waalse kerk te Rotterdam de "acte de recognoissance"
Inv. nr. 3.
de nakomelingen van Jean Pic jr. vormden de Nederlandse tak van de familie.
De genealogie van de Nederlandse tak is opgenomen in Nederland's Patriciaat, jrg. 6, 1915.
De archivalia afkomstig van diens achterkleinzoon Charles François (1789-1841) vormen het voornaamste bestanddeel van het familiearchief. Deze had zich het gevestigd als advocaat toen zijn vaderlandse plicht hem riep bij het verdrijven van de Fransen in 1813. Hij onderscheidde zich op dappere wijze als 2e luitenant van de Oranje Garde onder leiding van Witte Tullingh.
Als gevolg van de bij de vrede van Parijs tot stand gebrachte overeenkomst, waarbij was bepaald dat Engeland de kolonie Suriname aan Nederland zou teruggeven, stak op 21 november 1815 een eskader in zee om Nederlandse troepen naar deze kolonie te transporteren. Op één van de fregatten bevond zich Charles François Mirandolle; hij was benoemd tot president van de rechtbank van kleine zaken in Suriname. Eenmaal in Suriname vervulde hij ook andere rechterlijke functies.
Inv. nr. 13.
Onder de Nederlandse plantersfamilies met wie hij omging was het gezin Van der Tuuk. Dit gezin, bestaande uit vader, moeder en tien kinderen, was in 1808 op avontuurlijke wijze in een roeibootje vanuit Nederland door het Continentale Stelsel ontkomen naar een Engels schip, dat hen naar Paramaribo had gebracht.
Inv. nr. 53.
Vader Van der Tuuk vervulde er aanvankelijk enkele ambtelijke functies en kocht in 1818 de plantage Vredenburg in het district Para. Zijn tweede dochter, Georgine Louise Charlotte Antoinette, werd in 1822 Mirandolles vrouw.
Na het overlijden van zijn schoonvader in 1824 bestuurde Mirandolle enkele jaren de plantage. Ook na zijn terugkeer naar Nederland (1831) behield hij bemoeienis met de plantage. Het verklaart waarom zich in het archief van de familie Mirandolle ook veel stukken Van der Tuuk bevinden.
Geschiedenis van het archiefbeheer
Het archief werd in 19.. geschonken aan de Waalse bibliotheek. Het werd in 1987 geïnventariseerd bij het Centraal Register van Particuliere Archieven in 's-Gravenhage.
De verwerving van het archief
De rechtstitel is (nog) onbekend
1.10
Aanwijzingen voor de gebruiker
Openbaarheidsbeperkingen
Volledig openbaar.
Materiële beperkingen
Aanvraaginstructie
Openbare archiefstukken kunnen online worden aangevraagd en gereserveerd. U kunt dit ook via de terminals in de studiezaal van het Nationaal Archief doen. Om te kunnen reserveren dient u de volgende stappen te volgen:
U maakt een profiel aan op www.gahetna.nl, en logt vervolgens in
Via de archiefinventaris (alleen de beschrijvingen met rode nummers) selecteert u het gewenste archiefstuk door op de knop 'Reserveren' te klikken
In het volgende scherm geeft u aan op welke dag u het archiefstuk wilt inzien
Indien u zich bevindt in de studiezaal en een tafelnummer heeft ontvangen kunt u dit nummer vermelden. Als u geen tafelnummer heeft kunt u tafelnummer 777 laten staan
Vervolgens bevestigt u uw reservering door deze te versturen.
Verwant materiaal
Beschikbaarheid van kopieën
Beschrijving van de series en archiefbestanddelen
- Stukken van algemene aard, 1.
  - "Das System des Johannes Pico, Grafen von Mirandula und Concordia. Eine philosophische Untersuchung", door dr. Georg Dreydorff, Marburg, 1858.; 1; 1 deeltje; gedrukt p
  - Kaartsysteem op de familiebijbel, registers van de burgerlijke stand, kerkelijke registers en overige bronnen, waarin leden van de familie Mirandolle worden vermeld over de jaren 1331-1908, opgesteld door Reinhart Nicolaas Laurens Mirandolle, 19e-20ste eeuw.; 2; 1 doos
  - Stukken betreffende biografische gegevens van leden van de familie Mirandolle en van de aan de Franse en Italiaanse tak van de familie verwante families (d'Este, de Malatesta, de Medici, Sforza), met afbeeldingen, 1150-eind 19e eeuw, verzameld en beschreven door Reinhart Nicolaas Laurens Mirandolle, z.j.(19e eeuw).; 3; 1 omslag
    (groot formaat)
- Stukken van genealogische, heraldische en iconografische aard, 2.
  - Lijst, houdende gebeurtenissen in het leven van ds. Hermanus Heemskerk, zijn vrouw Catharina Elisabeth Waller, beide geboren in 1814, en hun kinderen, met zegelafdrukken, bijgewerkt in een andere hand tot, 1877.; 4; 1 stuk
  - Genealogieën van de familie Van Liesvelt, met stukken betreffende de genealogie, beschrijving van de portretten van leden van de familie Van Liesvelt en een pentekening van het kasteel van Liesvelt naar een afbeelding van A. Radermacher uit 1631, merendeels samengesteld door Reinhart Nicolaas Laurens Mirandolle, z.j. (19e eeuw).; 5; 1 deel en 1 omslag
  - Genealogieën van de familie Mirandolle, met aantekeningen en stukken betreffende de genealogie van aanverwante families, wapentekeningen en alfabetische indices, 14e-19e eeuw, samengesteld en verzameld door Charles François Mirandolle en Reinhart Nicolaas Laurens Mirandolle, z.j. (19e eeuw).; 6; 2 delen en 1 omslag
  - Genealogie Mirandolle, met kwartierstaat van de kinderen uit het huwelijk van Reinhart Nicolaas Laurens Mirandolle en Petronella Adriana de Marez Oyens, bijgewerkt tot ca., 1910.; 7; 1 deel
  - Henry Mirandolle van Ghert, 1750-1814, a.
    ouders: Jacques François Mirandolle Anna Maria van Ghert trouwt Anna Maria van den Kieboom, 1755-1807
    ouders: Johannes van den Kieboom Anna Cornelia Borhaal
    - Akte van procuratie van Charles François Mirandolle voor zijn broer Abraham Mirandolle in verband met de afwikkeling van de nalatenschap van hun vader Henry Mirandolle van Ghert, z.j. (ca. 1814).; 8; 1 stuk
    - Uittreksels uit het register van de burgerlijke stand van 's-Gravenhage betreffende het overlijden in 1807 van Anna Maria van den Kieboom en in 1814 van Henry Mirandolle van Ghert, 1816.; 9; 2 stukken
  - Charles François Mirandolle, 1789-1841, b.
    ouders: Henry Mirandolle van Ghert Anna Maria van den Kieboom
    trouwt: Georgine Louise Charlotte Antoinette van der Tuuk, 1800-1889
    ouders: Jan van der Tuuk Maria Helena Geertruida van Liesvelt
    - Gedichten, gemaakt of verzameld door Charles François Mirandolle, ter gelegenheid van politieke gebeurtenissen en voorvallen in zijn vriendenkring, 1804-1813.; 10; 1 omslag
    - Bul voor Charles François Mirandolle als doctor in de rechtsgeleerdheid, uitgereikt door de universiteit van Leiden, 1810.; 11; 1 stuk
    - Stukken betreffende de deelneming door Charles François Mirandolle aan de nationale garde en de schutterij van 's-Gravenhage, 1810-1817.; 12; 1 omslag
    - Stukken betreffende benoeming en ontslag van Charles François Mirandolle als advocaat bij het Keizerlijk Gerechtshof te 's-Gravenhage, als lid en president van de rechtbank van kleine zaken te Suriname, als openbaar aanklager bij de speciale rechtbank van het district Nickerie in Suriname, als lid van de raad van administratie van het pensioenfonds voor ambtenaren in de Nederlandsche West-Indische kolonien, als advocaat bij het Hooggerechtshof te 's-Gravenhage en als rechter-plaats-vervanger bij de rechtbank te Haarlem, 1810-1838.; 13; 1 omslag
    - Stukken betreffende de werkzaamheden van Charles François Mirandolle als advocaat bij het Keizerlijk Gerechtshof, 1812-1814 en z.j.; 14; 1 omslag
    - Testament van Charles François Mirandolle, 1815.; 15; 1 stuk
    - Bewijs van buitengewoon lidmaatschap van het gezelschap Iustitia et Amicitia te 's-Gravenhage voor Charles François Mirandolle, 1815.; 16; 1 stuk
    - Besluit van de directeur-generaal van het departement van koophandel en kolonien, houdende aanstelling van Charles François Mirandolle als magazijnmeester aan boord van de Jonge Nicolaas, transportschip van troepen naar Suriname, met door Mirandolle bijgehouden staten van vivres, 1815-1816.; 17; 1 omslag
    - Akte van aanneming van Charles François Mirandolle tot lid van de orde van vrijmetselaren in de loge l'Union Royale te 's-Gravenhage, benevens getuigschrift en akte van ontslag van de loge Prudentia te Paramaribo, Suriname, 1815-1834.; 18; 3 stukken
    - Rekesten van Charles François Mirandolle, gericht aan de koning, wegens benoeming in verscheidene rechterlijke functies en het ontslag daaruit, met bijbehorende correspondentie, 1815-1836.; 19; 1 omslag
    - Afrekening van Abraham Mirandolle voor zijn broer Charles François Mirandolle, wegens door hem verrichte diensten en gedane uitgaven tijdens het verblijf van de laatste in Suriname, 1816-1826.; 20; 1 stuk
    - Stukken betreffende de werkzaamheid van Charles François Mirandolle als openbaar aanklager bij de speciale rechtbank van het district Nickerie in Suriname, 1821-1822.; 21; 1 omslag
    - Stukken betreffende het huwelijk van Charles François Mirandolle en Georgine Louise Charlotte Antoinette van der Tuuk, met testament en akte van huwelijkse voorwaarden, 1822-1824.; 22; 1 omslag
    - "Plan van meerder vereenvoudiging en bezuiniging voor de kolonie Suriname", opgesteld door Charles François Mirandolle, concept, z.j. (1825).; 23; 1 stuk
    - Stukken betreffende de verlening van verlof aan Charles François Mirandolle en de verlenging daarvan, 1825-1826.; 24; 1 omslag
    - Wissels ten gunste van Charles François Mirandolle, 1825-1826.; 25; 2 stukken
    - Stukken betreffende de aanvaarding door de directeur van het rijksmuseum van natuurlijke historie te Leiden van 250 opgezette Surinaamse vogels, aangeboden door Charles François Mirandolle, 1826.; 26; 1 omslag
    - Stukken betreffende de geboorte en doop van kinderen van Charles François Mirandolle en Georgine Louise Charlotte Antoinette van der Tuuk, 1827-1841.; 27; 3 stukken
    - Register, houdende afschriften van brieven, verzonden door Charles François Mirandolle, voornamelijk betreffende de administratie van de plantage Vredenburg in de Parakreek te Suriname, 1829-1839.; 28; 1 deel
    - Lijst van bescheiden, meegenomen door Charles François Mirandolle van Suriname naar Nederland, in tweevoud, tevens lijst van mee te nemen goederen aan boord van het schip Paulona, z.j. (1831).; 29; 1 omslag
    - Lijst van goederen van Charles François Mirandolle, die bij zijn vertrek uit Suriname naar Nederland verkocht zullen worden, met bijgeschreven prijzen en bijbehorende afrekeningen, z.j. (1831).; 30; 1 omslag
    - Stukken betreffende het beheer van de plantage Vredenburg in de Parakreek in Suriname door Lambertus Thijm, Reinhard Nicolaas Laurens van der Tuuk, Jean Louis Victor Karsseboom en Jan Daniel de Meinertzhagen, gemachtigden van Charles François Mirandolle, na diens vertrek naar Nederland, 1831-1840.; 31; 1 omslag
    - Kwitantie van de postwagenonderneming Concordia voor Charles François Mirandolle wegens vervoer per diligence van drie personen van Utrecht naar Elst, 1832.; 32; 1 stuk
    - Brieven, gericht aan Charles François Mirandolle, afkomstig van zijn broer Jacques François Mirandolle, 's-Gravenhage, 1833.; 33; 2 stukken
    - Huurcontract, gesloten tussen Charles François Mirandolle en de erven A. Rittner betreffende een huis op de Grote Markt te Haarlem, 1835; 34; 1 stuk
    - Akte van schuldbekentenis door mr. Salomon Reinier Marius Pichot Duplessis aan Frederik Nicolaas Lucretius Aberson van 6300 gulden, terug te betalen uit de opbrengsten van de plantage "Nijd en Spijt" in Suriname, geschreven door Charles François Mirandolle, concept, 1836.; 35; 1 stuk
    - Testament van Georgine Louise Charlotte Antoinette van der Tuuk, 1853.; 36; 1 stuk
    - Akte van scheiding van de nalatenschap van Georgine Louise Charlotte Antoinette Van der Tuuk, 1889.; 37; 1 katern
  - Charles Jean François Mirandolle, 1827-1884, c.
    ouders: Charles François Mirandolle Georgine Louise Charlotte Antoinette van der Tuuk
    trouwt: jkvr. Louise Jeanne Guillelmine van Alphen, 1832-1918
    ouders: jhr. Antonie Frederik van Alphen Ludovica Manuel
    - Dissertatie, getiteld "De potestate judicium nostrorum civilium inter perigrinos ius dicendi", waarmee Charles Jean François Mirandolle promoveert tot doctor in de rechtsgeleerdheid aan de universiteit van Leiden, 1850.; 38; 1 deeltje
  - Reinhart Nicolaas Laurens Mirandolle, 1833-1914, d.
    trouwt: Petronella Adriana de Marez Oyens, 1835-1911
    ouders: Gerrit Hendrik Waller Aletta Maria Waller
    - Akte van lastgeving door Willem Alexander Mirandolle aan zijn broer Reinhart Nicolaas Laurens Mirandolle, in verband met zijn vertrek naar Nederlands-Indie, 1862.; 39; 1 katern
    - Buitenlands paspoort voor Reinhart Nicolaas Laurens Mirandolle en Petronella Adriana de Marez Oyens, z.j. (1864).; 40; 1 stuk
    - Stukken betreffende de werkzaamheden van Reinhart Nicolaas Laurens Mirandolle als oud-lid van de gemeenteraad van Rotterdam, 1888-1894.; 41; 2 stukken
  - familie Van der Tuuk, e.
    - Lijst, bijgehouden door Jan van der Tuuk betreffende geboorte en overlijden van zijn kinderen, met genealogische aantekeningen, 1713-1823.; 42; 1 omslag
    - Uittreksels uit het doopboek van de Waalse Kerk en de Nieuwe Kerk te Amsterdam betreffende de doop van kinderen van Jan van der Tuuk en Maria Helena Geertruida van Liesvelt, 1799-1802.; 43; 2 stukken
    - Brieven, gericht aan Maria Helena Geertruida van Liesvelt en Jan van der Tuuk, afkomstig van Cornelis van Liesvelt, met bijlage, 1805, 1807.; 44; 3 stukken
    - Tekst van kennisgevingen van de geboorte van kinderen van Jan van der Tuuk en Maria Helena Geertruida van Liesvelt, met opgave van personen aan wie de kennisgevingen zijn verzonden, 1806 en z.j.; 45; 1 stuk
    - Akte van verkoop door Willem Frederik Schuyt aan Jan van der Tuuk en Maria Helena Geertruida van Liesvelt van de plantage Vredenburg in de Parakreek te Suriname, in tweevoud, 1808.; 46; 2 stukken
    - Mutueel testament van Jan van der Tuuk en Maria Helena Geertruida van Liesvelt, waarbij zij tevens bepalen dat de plantage Vredenburg in de Parakreek te Suriname onverdeeld zal blijven na hun beider overlijden, met wijziging; 1816.; 1817; 47; 2 stukken
    - Stukken betreffende de afwikkeling van de nalatenschap van Cornelis van Liesvelt, met retroacta; 1823-1827.; 1762-1801; 48; 1 pak
    - Kwitantie van James Robertson voor James Sharpe, echtgenoot van Sophia Cornelia van der Tuuk, wegens levering van madeira, 1824.; 49; 1 stuk
    - Stukken betreffende de afwikkeling van de nalatenschap van Jan van der Tuuk, 1824-1827.; 50; 1 pak
    - Stukken betreffende het aandeel van de kinderen van Jan van der Tuuk en Maria Helena Geertruida van Liesvelt in de nalatenschap van Maria Catharina van Berch Eyck, 1826-1827.; 51; 1 omslag
    - Stukken betreffende het overlijden van Reinhard Nicolaas Laurens van der Tuuk, 1832.; 52; 1 omslag
    - "Een uitwijking van een Amsterdamsch koopman naar Paramaribo in 1808", door J.W. Enschede, overdruk van Jaarboek van de Vereeniging Amstelodamum, 1911.; 53; 1 deeltje
      Betreft 's schrijvers overgrootvader Jan van der Tuuk en zijn gezin.
- Stukken, waarvan het verband met het archief Mirandolle niet duidelijk is, 3.
  - Stukken betreffende de militaire loopbaan van Philippe Chretien Struik, luitenant en kapitein van het garde regiment grenadiers, met door hem (?) verzamelde geschreven en gedrukte stukken van militaire aard uit de 17-18e eeuw, 1809-1813.; 54; 1 omslag
  - Wapenverlening door de Hoge Raad van Adel voor de heerlijkheid Hoogkerk, Leegkerk en Dorkwerd, 1819.; 55; 1 stuk
  - Uitnodiging van de gemeenteraad van Haarlem voor F.A. du Moulin voor het bijwonen van het 4e eeuwfeest van de uitvinding van de boekdrukkunst, 1823.; 56; 1 stuk
  - Buitenlands paspoort voor Henricus Cornelis Wagenaar, 1845.; 57; 1 stuk